【裁判字號】    97,訴,182
【裁判日期】    970530
【裁判案由】    違反毒品危害防制條例
【裁判全文】
臺灣屏東地方法院刑事判決               97年度訴字第182號
公  訴  人  臺灣屏東地方法院檢察署檢察官
被      告  甲○○
                    （
上列被告因違反毒品危害防制條例案件，經檢察官提起公訴（96
年度毒偵字第2334號），茲因被告就被訴事實為有罪之陳述，經
告知簡式審判程序意旨，並聽取公訴人及被告之意見後，本院合
議庭裁定由受命法官獨任依簡式審判程序審理，判決如下：
    主  文
甲○○施用第一級毒品，累犯，處有期徒刑壹年肆月。
    事  實
一、甲○○有多次犯罪經法院判刑確定之紀錄，最近一次經有期
    徒刑執行完畢情形如下：
  (一)民國95年間因施用第一級毒品而違反毒品危害防制條例案件
    ，經本院95年度訴字第129 號判處有期徒刑1 年確定。
  (二)95年間因持有第一級毒品而違反毒品危害防制條例案件，經
    本院95年度簡字第572 號判處有期徒刑3 月確定。
  (三)95年間犯詐欺罪，經本院95年度簡字第1687號判處有期徒刑
    6 月確定。
  (四)上開3 罪因適用減刑條例，依序經本院96年度聲減字第8 號
    減為有期徒刑6 月、1 月又15日、3 月，應執行有期徒刑7
    月確定，於95年8 月10日入監執行，96年9 月30日期滿出監
    執行完畢。
二、又其前因施用毒品案件，經本院91年度毒聲字第1027號裁定
    令入勒戒處所施予觀察、勒戒，於91年9 月10日入所執行，
    因無繼續施用毒品傾向，於91年9 月30日出所執行完畢。旋
    又因施用毒品案件，經本院92年度毒聲字第1330號裁定令入
    勒戒處所施予觀察、勒戒，於92年10月21日入所執行，執行
    完畢因有繼續施用毒品傾向，經本院92年度毒聲字第1712號
    裁定令入戒治處所施予強制戒治，雖於93年1 月9 日因法律
    修正而獲釋出所，然刑責部分經本院93年度訴字第9 號判處
    有期徒刑1 年、8 月，應執行有期徒刑1 年6 月確定，經與
    他案所處之刑接續執行，業於95年1 月25日執行完畢。
三、詎其經前開有期徒刑執行完畢後5 年內，及經觀察、勒戒執
    行完畢5 年內已經再犯施用毒品而又經追訴處罰，仍不知悔
    改，復基於施用第一級毒品之犯意，於96年11月25日中午12
    時40分許，在其位於屏東縣新園鄉○○村○○路246 號之貨
    櫃屋內，以摻入香菸內吸用之方式（煙蒂於查獲前已經丟棄
    而滅失），施用第一級毒品海洛因1 次。嗣為警於96年11月
    25日上午11時許，為警持本院核發之搜索票在上址搜索時查
    獲。經採其尿液送驗結果，呈嗎啡即海洛因經人體水解代謝
    產物陽性反應。
四、案經屏東縣警察局東港分局報告臺灣屏東地方法院檢察署檢
    察官偵查起訴。
    理  由
一、前揭施用第一級毒品海洛因之犯罪事實，業據被告甲○○於
    本院審理時自白不諱，其經查獲採尿送正修科技大學超微量
    研究科技中心以氣相層析質譜儀法（GC／MS）等科學方法檢
    驗結果，亦呈嗎啡即海洛因經人體水解代謝產物之陽性反應
    ，有該中心96年12月13日，編號R00-0000-000號檢驗報告存
    卷可按，為鑑定機關本於專業知識暨以精密儀器測試後所得
    之結論，自可憑信。被告甲○○自白施用海洛因，堪信與事
    實相符。
二、按毒品危害防制條例於民國92年7 月9 日修正公布，自93年
    1 月9 日施行，其中第20條、第23條將施用毒品之刑事處遇
    程序，區分為「初犯」及「5 年內再犯」、「5 年後再犯」
    。依其立法理由之說明：「初犯」，經觀察、勒戒或強制戒
    治後，應為不起訴處分或不付審理之裁定；經觀察、勒戒或
    強制戒治執行完畢釋放後，「5 年內再犯」者，因其再犯率
    甚高，原實施之觀察、勒戒及強制戒治既已無法收其實效，
    爰依法追訴或裁定交付審理。至於經觀察、勒戒或強制戒治
    執行完畢釋放後，「5 年後再犯」者，前所實施之觀察、勒
    戒或強制戒治已足以遮斷其施用毒品之毒癮，為期自新及協
    助其斷除毒癮，仍適用「初犯」規定，先經觀察、勒戒或強
    制戒治之程序。從而依修正後之規定，僅限於「初犯」及「
    5 年後再犯」2 種情形，始應先經觀察、勒戒或強制戒治程
    序。倘被告於5 年內已再犯，經依法追訴處罰，縱其第3 次
    （或第3 次以上）再度施用毒品之時間，在初犯經觀察、勒
    戒或強制戒治執行完畢釋放5 年以後，已不合於「5 年後再
    犯」之規定，且因已於「5 年內再犯」，顯見其再犯率甚高
    ，原實施觀察、勒戒或強制戒治，已無法收其實效，即應依
    該條例第10條處罰（最高法院95年度第7 次刑事庭會議決議
    意旨參照）。
三、被告甲○○前因施用毒品案件，經本院91年度毒聲字第1027
    號裁定令入勒戒處所施予觀察、勒戒，於91年9 月10日入所
    執行，因無繼續施用毒品傾向，於91年9 月30日出所執行完
    畢。旋又因施用毒品案件，經本院92年度毒聲字第1330號裁
    定令入勒戒處所施予觀察、勒戒，於92年10月21日入所執行
    ，執行完畢因有繼續施用毒品傾向，經本院92年度毒聲字第
    1712號裁定令入戒治處所施予強制戒治，雖於93年1 月9日
    因法律修正而獲釋出所，然刑責部分經本院93年度訴字第9
    號判處有期徒刑1 年、8 月，應執行有期徒刑1 年6 月確定
    ，經與他案所處之刑接續執行，業於95年1 月25日執行完畢
    ，有臺灣高等法院被告前案紀錄表、臺灣屏東地方法院檢察
    署刑案資料查註紀錄表、全國施用毒品案件紀錄表、受觀察
    勒戒人毒品及前科紀錄簡列表各1 份在卷可按，其經觀察、
    勒戒執行完畢，5 年內已再犯施用毒品並經追訴處罰，揆諸
    前開說明，本件施用第一級毒品海洛因之犯罪事證既臻明確
    ，訴追條件並已具備，應依法論科。
四、按海洛因為毒品危害防制條例第2 條第2 項第1 款規定之第
    一級毒品，除法律另有規定者外，不得持有、施用。核被告
    甲○○所為，係犯毒品危害防制條例第10條第1 項之施用第
    一級毒品罪。其因施用而持有海洛因之低度行為，應為施用
    之高度行為所吸收，不另論罪。又被告甲○○前因施用第一
    級毒品而違反毒品危害防制條例案件，經本院95年度訴字第
    129 號判處有期徒刑1 年確定；95年間因持有第一級毒品而
    違反毒品危害防制條例案件，經本院95年度簡字第572 號判
    處有期徒刑3 月確定；95年間犯詐欺罪，經本院95年度簡字
    第1687號判處有期徒刑6 月確定，3 罪因適用減刑條例，依
    序經本院96年度聲減字第8 號減為有期徒刑6 月、1 月又15
    日、3 月，應執行有期徒刑7 月確定，於95年8 月10日入監
    執行，96年9 月30日期滿出監執行完畢，有臺灣高等法院被
    告前案紀錄表及臺灣屏東地方法院檢察署刑案資料查註紀錄
    表各1 份在卷可按，其5 年之內再因故意犯有期徒刑以上刑
    之本罪，為累犯，應依法加重其刑。
五、爰審酌被告甲○○之年齡、品行、智識能力、犯罪手段、行
    為對法益造成侵害之程度，其為67年9 月18日出生、受有國
    小畢業教育程度、業工之人，有警詢年籍等資料在卷可參，
    本件犯罪時年29歲，正值青壯，又其前案紀錄除上開構成施
    用毒品訴追條件及累犯之要件，不再重複評價者外，並曾於
    ：(一)86年間因違反麻醉藥品管理條例案件，經本院95年度易
    字第2438號判處有期徒刑4 月確定，並與另案犯竊盜罪，經
    臺灣高雄地方法院86年度易緝字第187 號判處有期徒刑8 月
    確定部分，經臺灣高雄地方法院86年度聲字第1628號裁定應
    執行有期徒刑11月，於86年8 月12日入監執行；(二)另其86年
    間違反麻醉藥品管理條例案件，經本院86年度易字第1327號
    判處有期徒刑6 月確定，接續上開案件執行，於87年5 月8
    日因縮刑假釋出監，依指揮書於87年9 月6 日縮刑期滿未經
    撤銷假釋而執行完畢；(三)92年間因犯竊盜罪2 筆，各經本院
    92年度潮簡字第286 號判處有期徒刑4 月確定、92年度簡字
    第667 號判處有期徒刑4 月確定，連同另案違反毒品危害防
    制條例經本院93年度訴字第9 號判處有期徒刑1 年、8 月，
    應執行有期徒刑1 年6 月確定之刑，接續執行，於93年1 月
    9 日入監執行，94年12月8 日因縮刑假釋出監，95年1 月25
    日期滿未經撤銷停止戒治而執行完畢，臺灣高等法院被告前
    案紀錄表及臺灣屏東地方法院檢察署刑案資料查註紀錄表各
    1 份在卷可按，素行不良，茲就其施用毒品之犯罪類型，雖
    有認為僅屬自戕行為，並未涉侵害他人法益者，惟姑不論此
    見與我國現行刑事立法除就行為人藉自殘行為達到其他侵害
    國家、社會法益結果之目的，而在相關特別立法如妨害兵役
    治罪條例等特別法中定以處罰之規定外，向不加罰於單純自
    殘，甚或自殺行為所表彰之規範體系價值觀念相左，況毒品
    危害防制條例第10條所規定對施用毒品行為之處罰，其法定
    刑猶相當，或更甚（如施用第一級毒品罪）於刑法中關於故
    意「傷害他人」規定罪責，舉輕明重，足徵其規範保護之法
    益，原不在該「自戕」行為本身所造成行為人個人身體健康
    之有形侵害。蓋民主法治國家之所異於獨裁、集權社會，其
    國家政策、社會發展，均取決於以全體公民個人意志累積形
    成之群體意志，凡公民不分性別、學歷、職業、貧富、愚智
    ，任由鴻儒碩彥至販夫走卒，其個人意志之表現就群體意志
    決定之形成，均屬等值，直接影響國家、社會整體之命運，
    至關重要，則個人基於自主、健全意思所表現之公民意志，
    不分良窳，均應尊重，然若有藉不正手段影響他人或自陷個
    人健全自主意志不能正常形成、表現者，不僅直接侵蝕公民
    群體意志形成之基礎，迫令其他自重慎行大眾均須承受建立
    在該不健全基礎形成之公共政策、社會生活品質之結果，對
    於國家、社會法益及人民全體利益，猶已構成危害，是如投
    票受賄罪所規範者，即在禁止公民匯集個人自主意志以形成
    群體意志之過程受不當影響及控制，即為適例。今毒品除可
    對個人身體健康造成有形傷害外，就人之身體及精神形成高
    度成癮性及依賴性，猶足以抑制個人表現其本於心性能力所
    為自主意志之決定，並進而造成群體意志表現遭不當扭曲之
    危險，直接影響國家、社會之發展，侵害至鉅，斷非僅止於
    個人健康之危害，被告甲○○迭因施用毒品而經觀察、勒戒
    、強制戒治及刑之執行矯治，未幾仍重蹈覆轍，除徵其守法
    觀念薄弱，堪認已施用毒品成習，積重難返，對其個人身心
    、家庭及國家、社會之危害非輕，並考量其犯罪施用毒品之
    情節，及其犯罪經查獲後，尚能坦認犯行，態度尚可等一切
    情狀，量處如主文所示之刑，以資儆懲。
六、未扣案而供被告本件施用海洛因犯罪使用之剩餘菸蒂，除據
    被告甲○○供稱於查獲前已經丟棄而滅失，依現有卷證復不
    能證明其尚存在，爰不另為沒收之諭知，附此敘明。
據上論斷，依刑事訴訟法第273 條之1 第1 項、第299 條第1 項
前段，毒品危害防制條例第10條第1 項，刑法第11條前段、第47
條第1 項，判決如主文。
本案經檢察官許英輝到庭執行職務
中    華    民    國    97    年    5     月    30    日
                  刑事第二庭    法  官  陳松檀
以上正本證明與原本無異。
如不服本判決應於收受本判決送達後10日內向本院提出上訴書狀
，其未敘述上訴理由者，並得於提起上訴後10日內向本院補提理
由書狀（均須按他造當事人之人數附繕本）「切勿逕送上級法院
」
中    華    民    國    97    年    5     月    30    日
                                書記官  林祥玉
附錄本件判決引用之法條：
毒品危害防制條例第10條
施用第一級毒品者，處6 月以上5 年以下有期徒刑。


司法院資訊處製作；財團法人民間司法改革基金會備份。
